# 陈老师！解释六号的理解！谢谢！

提问人：心海拂清风 时间：2014-06-16 21:45:15
解释六号标红的部分怎么理解！举例子说明一下，谢谢！二、根据《企业会计准则第 20 号——企业合并》，在同一控制下的企业合并中，合并方在企业合并中取得的资产和负债，应当按照合并日在被合并方的账面价值计量。在被合并方是最终控制方以前年度从第三方收购来的情况下，合并方在编制财务报表时，应如何确定被合并方资产、负债的账面价值？　　答：同一控制下的企业合并，是指参与合并的企业在合并前后均受同一方或相同的多方最终控制，且该控制不是暂时性的。从最终控制方的角度看，其在合并前后实际控制的经济资源并没有发生变化，因此有关交易事项不应视为购买。合并方编制财务报表时，在被合并方是最终控制方以前年度从第三方收购来的情况下，应视同合并后形成的报告主体自最终控制方开始实施控制时起，一直是一体化存续下来的，应以被合并方的资产、负债（包括最终控制方收购被合并方而形成的商誉）在最终控制方财务报表中的账面价值为基础，进行相关会计处理。合并方的财务报表比较数据追溯调整的期间应不早于双方处于最终控制方的控制之下孰晚的时间。问题 2 经济主体观和实体理论有什么联系和区别？谢谢！
该贴已经同步到 心海拂清风的微博

回答人：chenyiwei
可参阅《计学撮要 2013 》中的以下问题解答：问题3-2-19（同一控制下合并中合并报表比较数据追溯调整的期间范围）、问题3-2-20 （同一控制下企业合并中被合并方原非同一控制下合并产生的商誉的处理）。 实践中使用权益结合法并重述比较数据时，应当从权益结合法的实质和主要精神出发加以分析。权益结合法背后的逻辑是“控制权未发生变化”，因为最终控制方持续性地保持对参与合并各方的控制权，从最终控制方的角度，其所能控制的经济资源及其风险和报酬特征在重组前后并未发生变化，仅仅是资源的所在地发生了位移。因此，如果最终控制方在比较期间对参与合并各方均具有控制权，则需要对合并方的合并报表中的前期比较数据进行重述。 但是，如果在报告期内最终控制方对参与合并的一方或多方的控制权发生过变化，即目前的最终控制方并非在整个比较期间都持续控制参与合并各方，则在权益结合法下对前期比较数据的重述也应当反映出这一事实，即此时对前期比较数据的追溯重述，应当以参与合并各方均处于目前的最终控制方控制下的期间为限。在合并方的合并报表中，对“同一控制”尚不存在的期间不能进行重述。
相应地，作为同一控制下会计处理基础的“账面价值”是指被合并方的各项资产、负债在最终控制方合并报表层面显示的账面价值，即对最终控制方而言的账面价值（“consolidated value”）。即，如果原先该被合并方是通过非同一控制下企业合并方式进入到最终控制方的合并范围内的，则此处的“账面价值”将是以原先非同一控制下合并购买日的公允价值为基础持续计算的金额。即此时同一控制下合并的会计处理就是将原先最终控制方合并报表层面的处理“下推”（push down）到同一控制下合并的合并方的合并报表层面。如果原先最终控制方通过非同一控制下企业合并取得该被合并方控制权时，在购买日产生了商誉的，则该商誉也应当一并“下推”到同一控制下企业合并的合并方的合并报表层面。

提问人：ns86420 时间：2016-02-21 11:13:08
现在在年报附注披露中我们经常看到上市公司有这样一个披露，即本公司的最终控制方为某某省国有资产监督管理委员会，但是我从解释六号和企业会计准则第 20 号——企业合并中我理解本公司的最终控制方不应当理解成国有资产是监督管理委员会，而应当是集团公司或最后的母公司，不知我的理解是否正确？

回答人：chenyiwei
按照证监会要求，国有控股企业的最终控制方应披露到其所属国资委。而且这种做法也是合理的。同一国资委管辖的企业之间的重组很可能是同一控制下合并。

提问人：ns86420 时间：2016-02-22 10:43:30
对于审计的非上市公司，国有控股企业的最终控制方按会计准则我们应该披露到集团母公司或母公司还是所属国资委？

回答人：chenyiwei
也参照同一原则处理，我理解不应因为会计主体是否为上市公司而不同，毕竟执行的会计准则是一样的。